【裁判字號】    91,易,589
【裁判日期】    920124
【裁判案由】    詐欺
【裁判全文】
台灣台中地方法院刑事判決                       九十一年度易字第五八九號
    公  訴  人  台灣台中地方法院檢察署檢察官
    被      告  丁○○  男五十.
右列被告因詐欺等案件，經檢察官提起公訴（九十一年度調偵字第一六二、一六三、
一六四、一六五、一八０號），本院判決如左：
    主      文
丁○○連續意圖為自己不法之所有，以詐術使人將本人之物交付，處有期徒刑壹年陸
月。
    事      實
一、丁○○明知未經設立登記，不得以公司名義經營業務或為其他法律行為，竟自民
    國（下同）八十二年間起至八十九年十月間某日止，在台中市○○路二六二巷三
    十六號開設「合榮機械工業有限公司」（以下簡稱合榮公司），自任實際負責人
    ，且未向中央主管機關經濟部申請設立登記，即擅自以合榮公司名義對外從事車
    床、專用機等之生產製造業務，乃向安統貿易有限公司（以下簡稱安統公司）、
    銀紀企業有限公司（以下簡稱銀紀公司）、戊○○經營之進鋒精機廠等上下游協
    力廠商，進行訂購零件、銷售成品、借款周轉等法律行為。且基於意圖為自己不
    法所有之概括犯意，明知自己經濟狀況欠佳，資金周轉已陷困境，無力承擔大額
    借款、貸款等之償付，竟(一)自八十九年六月間起至同年十月十八日止，連續多次
    以合榮公司名義向安統公司詐購軸承等貨物，價款計新台幣（下同）十八萬二千
    四百二十五元，丁○○並先後簽發如附表一所示之支票二紙交付安統公司，藉以
    抵償部分貨款，致使安統公司陷於錯誤，以為丁○○確有充足資力可供支應，乃
    依約如數交付訂購貨物。(二)自八十九年八月五日起至同年十月十九日止，連續四
    次以合榮公司名義向銀紀公司詐購噴電等機械零件，價款計五千六百八十元（起
    訴書誤載為七、八萬元）；又自八十九年九月間起至同年十月中旬止，以需支票
    周轉為由，連續多次向銀紀公司詐借支票使用，致使銀紀公司亦陷於錯誤，而依
    約如數交付訂購貨物及將如附表二所示之支票八紙面額計一百二十八萬一千四百
    元借予丁○○以供周轉。(三)於八十九年八月間，向戊○○謊稱所訂購車床可於同
    年十月間如期交貨，致使戊○○陷於錯誤，而向丁○○訂購車床四台，並事先給
    付價金四十五萬元予丁○○，迨交貨期限屆至，丁○○竟遲未交付車床，且未退
    還已收價金，而詐得上開款項；又自八十九年九月間起至同年十月中旬止，以需
    款周轉為由，連續多次持其或他人所簽發如附表三所示之支票二十四紙面額計五
    百五十六萬六千七百十元交付戊○○以供擔保，向戊○○詐借現款，戊○○亦不
    疑有他，致陷於錯誤而逐一如數交付同額現款。(四)自八十九年九月十三日起至同
    年十月中旬止，以需款周轉為由，連續多次持其所簽發如附表四所示之支票七紙
    面額計一百五十二萬二千元交付甲○○以供擔保，向甲○○詐借現款，致甲○○
    陷於錯誤，誤信丁○○確有將來如數償還之意，乃逐一交付同額現款。詎自八十
    九年十月六日起，丁○○所交付上開支票屆期陸續經安統公司、戊○○、甲○○
    提示付款均遭退票，而向銀紀公司所借上開支票屆期均未將款項存入銀紀公司帳
    戶致遭退票，另上開貨款亦均未支付，嗣屢經安統公司、銀紀公司、戊○○、甲○○催討，均未獲置理，丁○○甚且遷移他處，避不見面，安統公司、銀紀公司
    、戊○○、甲○○始知受騙。
二、案經安統公司、銀紀公司、戊○○、甲○○分別訴請台灣台中地方法院檢察署檢
    察官偵查起訴。
    理      由
一、訊之被告丁○○對於右揭以未經設立登記之合榮公司名義對外營業及與安統公司
    、銀紀公司、戊○○、甲○○間分別有訂貨、借用支票、銷貨、以支票調借現款
    ，其後未支付貨款、未交付貨品、未將款項存入所借支票帳戶致屆期遭退票及所
    交付支票屆期均遭退票等情固坦承不諱，然矢口否認有何詐欺犯行，辯稱：伊自
    八十七年間起即與安統公司、銀紀公司、戊○○間有生意往來，且自八十八年間
    起即與銀紀公司相互借票使用及持票向戊○○、甲○○調借現款，嗣因經濟不景
    氣，又遭他人倒債，致周轉不靈，一時無法清償所積欠安統公司、銀紀公司、戊○○、甲○○之款項，惟伊事後已與安統公司、銀紀公司、戊○○分別以五萬四
    千元、六十萬元、一百五十六萬元達成和解，且清償安統公司、銀紀公司完畢，
    另清償戊○○三萬五千元，並無詐欺之意思云云。惟查前開犯罪事實，業據告訴
    人安統公司代表人丙○○、銀紀公司代表人周月嬌及其代理人乙○○、戊○○、
    甲○○分別於偵查中及本院審理時指訴綦詳，並有支票影本三十三紙、退票理由
    單影本三十二紙、訂貨單九紙、訂貨明細表二紙、合榮公司向銀紀公司借票明細
    表一紙、合榮公司名片一張、經濟部公司登記查詢資料一紙、被告以合榮公司名
    義印製之車床平面廣告一份附卷足憑。次查依被告丁○○於九十年三月十九日偵
    查時供稱：合榮公司自八十六年起陸續遭人倒債，共計約有一百五十餘萬元，且
    因長期以來難以支應票款，又拿票向人及地下錢莊借錢，經濟情況才越來越壞等
    語，可知被告於前揭時間分別向各告訴人訂貨、借票、銷貨及以票調現之時，其
    經濟狀況已欠佳，資金周轉已陷困境，竟仍執意向告訴人銀紀公司借用如附表二
    所示之支票以供周轉及分別持如附表三、四所示之支票向告訴人戊○○、甲○○
    調借現款，面額合計高達八百三十七萬餘元，已有疑問；被告且亦不否認其向告
    訴人安統公司、銀紀公司訂購之機械零件已加工製造成品銷售他人得款及已向告
    訴人戊○○收取訂購車床四台之價金四十五萬元，竟將該等款項移作他用，而未
    用以支付告訴人安統公司、銀紀公司之貨款及用以製造車床交付告訴人戊○○；
    參以被告向告訴人銀紀公司借用如附表二所示之支票供周轉及分別持如附表三、
    四所示之支票向告訴人戊○○、甲○○調借現款，所得款項究用於何處，並未能
    提出具體事證以供本院查證，顯見被告蓄意向各告訴人詐騙，應無置疑。至於被
    告事後雖與告訴人安統公司、銀紀公司、戊○○達成和解，惟尚難執此解免被告
    詐欺罪責。是被告辯以無詐欺之意思云云，無非事後卸責之詞，不足採信，事證
    明確，其違反公司法及詐欺之犯行堪以認定。
二、核被告丁○○所為，係犯公司法第十九條第二項前段之未經設立登記而擅以公司
    名義營業罪（按公司法第十九條第二項，雖經總統於九十年十一月十二日明令公
    布修正，並自同年月十四日生效，惟刑事處罰部分並未修正，附此敘明）及刑法
    第三百三十九條第一項之詐欺取財罪。被告先後多次詐欺取財犯行，時間緊接，
    犯罪構成要件相同，顯係基於概括犯意為之，應依連續犯之規定以一罪論，並依
    法加重其刑。又被告所犯上開二罪，有方法、結果之牽連關係，為牽連犯，依刑
    法第五十五條規定應從一重依連續詐欺取財罪處斷。爰審酌被告事後已與告訴人
    安統公司、銀紀公司、戊○○達成和解，並依和解金額清償告訴人安統公司、銀
    紀公司，惟僅清償告訴人戊○○三萬五千元，而尚未與告訴人甲○○達成和解賠
    償損害，及其犯罪之動機、目的、手段、詐騙金額及犯罪後態度等一切情狀，量
    處如主文所示之刑，以資懲儆。
三、據上論斷，應依刑事訴訟法第二百九十九條第一項前段，公司法第十九條第二項
    前段，刑法第十一條前段、第五十六條、第三百三十九條第一項、第五十五條，
    罰金罰鍰提高標準條例第一條前段，判決如主文。
中    華    民    國      九十二    年      一       月      二十四     日
                                    臺灣臺中地方法院刑事第三庭
                                            法  官  朱  光  國
右正本證明與原本無異。
如不服本判決，應於判決送達後十日內向本院提出上訴狀( 應附繕本 )，上訴於臺灣
高等法院臺中分院。
                                        書記官
中    華    民    國      九十二    年      二       月      十一       日
附表一：
編  發  票  人  發  票  日    金    額    付    款    人  票    號  背書人
號              （民國）      （新台幣）
１  丁○○      八十九年十    四萬四千    中興商業銀行    二三四五
                一月十日      七百九十    南台中分行      四一九
                              元
２  偉榮機械    八十九年十    四萬七千    台中市第九信    四三五八
    有限公司    二月十日      九百二十    用合作社振興    六０
    、丁○○                  元          分社
附表二：
編  發  票  人  發  票  日    金    額    付    款    人  票    號  背書人
號              （民國）      （新台幣）
１  銀紀企業    八十九年十    十五萬六    台中縣大里市    四五六二
    有限公司    月三十一日    千二百元    農會信用部      二四一
    、周月嬌
２    〞        八十九年十    十五萬三        〞          四五六二
                一月六日      千五百元                    二九四
３    〞        八十九年十    十五萬一        〞          四五六六
                一月二十日    千六百元                    一二九五
４    〞        八十九年十    十五萬五        〞          四五六七
                一月三十日    千元                        七八０
５    〞        八十九年十    二十一萬        〞          四五六七
                二月十二日    元                          八四九
６    〞        八十九年十    十五萬三        〞          四五六七
                二月十五日    千元                        五五００
７    〞        八十九年十    十五萬六        〞          四五六七
                二月二十日    千一百元                    五五四四
８    〞        八十九年十    十四萬六        〞          四五六七
                二月卅一日    千元                        五五０
附表三：
編  發  票  人  發  票  日    金    額    付    款    人  票    號  背書人
號              （民國）      （新台幣）
１  丁○○      八十九年十    二十三萬    華僑銀行大里    一二四三  丁○○
                月十四日      七千元      分行            八八八
２   〞         八十九年十    三十六萬    中興商業銀行    二三四四
                月三十日      元          南台中分行      三八九
３   〞         八十九年十    二十四萬      〞            二三四五
                一月廿八日    五千元                      八五三
４  游江選      八十九年十    四十三萬      〞            二六七一  丁○○
                月六日        三千六百                    一七一
                              五十元
５    〞        八十九年十    十三萬五      〞            二六七０   〞
                月廿七日      千元                        三六二
６    〞        八十九年十    十六萬元      〞            二六七０   〞
                一月十日                                  三五八
７    〞八十九年十    十八萬五      〞            二六七０   〞
                一月廿日      千元                        三五九
８    〞        八十九年十    二十一萬      〞            二六七０   〞
                一月廿五日    元                          三六三
９    〞        八十九年十    二十八萬      〞            二六七０   〞
                一月卅日      五千元                      三六七
１０    〞        八十九年十    二十五萬      〞            二六七０   〞
                二月三日      元                          三六一
    〞        八十九年十    十九萬二      〞            二六七一   〞
                二月五日      千元                        一五六
    〞        八十九年十    二十二萬      〞            二六七一   〞
                二月廿日      五千元                      一七五
    〞        八十九年十    二十九萬      〞            二六七一   〞
                二月卅日      五千元      一五二
  偉榮機械    八十九年十    十二萬元    台中市第九信    ０四二七
    有限公司    月廿八日                  用合作社振興    二三四     〞
    、丁○○                              分社
    〞        八十九年十    十三萬五      〞            ０四二七   〞
                一月十五日    千元                        二四七
    〞        八十九年十    二十三萬      〞            ０四二七   〞
                一月廿四日    五千五百                    二三一
                              六十元
    〞        八十九年十    十八萬五      〞            ０四二七   〞
                一月三十日    千元                        二三０
    〞        八十九年十    二十六萬      〞            ０四二七   〞
                二月十日      五千元                      二四八
    〞        八十九年十    三十八萬    上海商業儲蓄    ０二二０   〞
    一月廿九日    元          銀行大里分行    九一六
    〞        八十九年十    十八萬五      〞            ０二二０   〞
                二月二十日    千元                        九０二
    〞        八十九年十    二十七萬      〞            ０二二０   〞
                二月廿七日    五千元                      九一一
  銀紀企業    八十九年十    二十萬八    台中縣大里市    四五六七   〞
    有限公司    二月十二日    千五百元    農會信用部      七九三
    、周月嬌
    〞        八十九年十    十六萬五      〞            四五六七   〞
                二月廿二日    千元                        七九四
  吳來發      八十九年十    二十萬元    台中市第九信    ０四二四   〞
                一月廿日                  用合作社振興    七三一
                                          分社
附表四：
編  發  票  人  發  票  日    金    額    付    款    人  票    號  背書人
號              （民國）      （新台幣）
１  丁○○      八十九年十    二十萬元    華僑銀行大里    一二四五
                月十七日                  分行            二四三
２    〞        八十九年十    十九萬五    中興商業銀行    二三四三
                月十八日      千元        南台中分行      八五五
３    〞        八十九年十    二十一萬      〞            二三四三
                一月一日      七千元                      八九五
４ 偉榮機械     八十九年十    二十五萬    上海商業儲蓄    ０一九０  丁○○
   有限公司     月十三日      元          銀行大里分行    七一五
   、丁○○
５    〞        八十九年十    二十三萬      〞            ０二二０
        月卅一日      五千元                      九０四
６    〞        八十九年十    二十二萬      〞            ０二二０  丁○○
                一月十日      七千五百                    九一三
                              元
７    〞        八十九年十    十九萬七    台中市第九信    ０四三五  丁○○
                一月十五日    千五百元    用信作社振興    八五二
                                          分社
公司法第十九條：
未經設立登記，不得以公司名義經營業務或為其他法律行為。
違反前項規定者，行為人處一年以下有期徒刑、拘役或科或併科新臺幣十五萬元以下
罰金，並自負民事責任；行為人有二人以上者，連帶負民事責任，並由主管機關禁止
其使用公司名義。
刑法第三百三十九條第一項：
意圖為自己或第三人不法之所有，以詐術使人將本人或第三人之物交付者，處五年以
下有期徒刑、拘役或科或併科一千元以下罰金。
                                                                        Ｂ


司法院資訊處製作；財團法人民間司法改革基金會備份。
